【裁判字號】    99,聲,2555
【裁判日期】    990906
【裁判案由】    聲請具保停止羈押
【裁判全文】
臺灣高等法院刑事裁定                  99年度聲字第2555號
  聲  請  人
  即  被  告  甲○○
 選任辯護人  蔡宏修律師
             周昌賢律師
上列被告因違反槍砲彈藥刀械管制條例等案件（99年度上訴字第
1267號），聲請具保停止羈押，本院裁定如下：
    主  文
聲請駁回。
    理  由
一、聲請意旨略以：聲請人即被告甲○○因涉嫌違反槍砲彈藥刀
    械管制條例等案件而受羈押，惟羈押被告係干預人身自由最
    為嚴厲之強制處分，是法律規定羈押刑事被告之要件，須基
    於維持刑事司法權之有效行使之重大公益要求，並符合比例
    原則，始得為之。而刑事訴訟法第101條第1項第3款僅以『
    所犯為死刑、無期徒刑或最輕本刑為五年以上有期徒刑之罪
    』，作為許可羈押之唯一要件，而不論是否犯罪嫌疑重大，
    亦不考量有無逃亡或滅證之虞而有羈押之必要，顯有牴觸無
    罪推定原則、武器平等原則或過度限制刑事被告之充分防禦
    權而違反比例原則。且基於憲法保障人民身體自由之意旨，
    縱被告具有法定羈押原因，法院仍應依比例原則判斷，斟酌
    命該被告具保、責付或限制住居等侵害較小之手段。司法院
    釋字第665號解釋即認：『刑事訴訟法第101條第1項第3款規
    定，於被告犯該第3 款之罪，犯罪嫌疑重大，且有相當理由
    認為逃亡、湮滅、偽造、變造證據或勾串共犯或證人之虞，
    非予羈押，顯難進行追訴、審判或執行者，得予羈押』，將
    該第3款以犯重罪作為羈押原因之規定，限縮在併存有逃亡
    或滅證之虞等羈押原因時，始得施予羈押。本件被告甲○○
    於偵、審中均配合訊問，且同案被告及重要證人亦已訊問完
    畢，是被告已無勾串共犯、證人及湮滅證據之虞，顯無續為
    羈押之必要性，又被告除於鳳磐開發股份有限公司擔任董事
    長特助一職，另亦擔任台北縣國民黨青年工作委員會總會公
    關執行長、同會縣級執行委員、台北縣八里鄉青年工作委員
    會會長、台北縣青年菁英協會理事等職，任職期間對工作均
    兢兢業業，平日亦參與捐血等公益活動，並經常協助桃園縣
    竹圍弘光育幼院募款及發放物資等行為，且所經營之55號花
    園咖啡館亦頗具規模，生意穩定，足認被告有正當工作，且
    熱心公益，絕無從事本案妨害自由、強制、恐嚇取財未遂等
    犯行之可能。再者，被告家中幼子日前攜帶違禁物進入校園
    ，更於校內吸煙，亟須被告教養以導回正途，請准予被告具
    保云云。
二、按被告經法官訊問後，認為犯罪嫌疑重大，有逃亡或有事實
    足認為有逃亡之虞者，或所犯為死刑、無期徒刑或最輕本刑
    為五年以上有期徒刑之罪者，非予羈押，顯難進行追訴、審
    判或執行者，得羈押之，刑事訴訟法第101條第1項第1 款、
    第3 款分別定有明文。查聲請人即被告甲○○因違反槍砲彈
    藥刀械管制條例等案件，前經本院認犯罪嫌疑重大，有逃亡
    或有事實足認有逃亡之虞，且以被告所涉犯係最輕本刑五年
    以上有期徒刑之罪，有刑事訴訟法第101條第1項第1款、第3
    款情形，而有羈押之必要，執行羈押在案。茲查本件聲請人
    即被告甲○○因涉犯槍砲彈藥刀械管制條例等罪，經臺灣士
    林地方法院審理結果，認被告犯槍砲彈藥刀械管制條例第7
    條第4項之未經許可持有手槍罪、第12條第4項之未經許可持
    有子彈罪、刑法第302條第1項之剝奪他人行動自由罪、第30
    5條恐嚇危害安全罪、第346條第3 項恐嚇取財未遂罪，並定
    應執行有期徒刑10年在案，足見被告犯罪嫌疑重大，所犯並
    係最輕本刑五年以上有期徒刑之罪，而被告迄今否認犯行，
    本案雖經本院審理辯論終結，定期宣判，惟倘法院最後判決
    結果非其所預期之罪刑，難期被告能服膺法院判決結果，其
    逃亡之誘因也隨之增加，有相當理由認其有逃亡之虞，非予
    羈押將難以確保審判、執行程序之順利進行，是聲請人於現
    階段之訴訟程序中，尚難有何羈押以外之方法代替之，自有
    予以羈押之必要。再審酌聲請人與共同被告楊杰凱等人所共
    同涉犯未經許可持有手槍、子彈及恐嚇危害安全等案件，係
    屬暴力型犯罪案件，對社會危害甚鉅，予以羈押，適足以防
    衛社會安全，並不違比例原則與最後手段原則。至聲請人主
    張已無勾串證人、共犯、湮滅證據之虞，應無續予羈押之必
    要云云，然有無串證、滅供之虞，尚非本院據以羈押之理由
    ，被告以此主張無羈押之必要等情，容有誤解。另被告以其
    有正當工作，且熱心公益，及以家中有幼子尚須教養等情，
    執為聲請具保停止羈押之原因，亦非法定應予停止羈押之事
    由，是被告羈押原因既尚未消滅，所請具保停止羈押，自難
    准許，應予駁回。
三、據上論斷，應依刑事訴訟法第412條，裁定如主文。
中    華    民    國    99    年    9     月    6     日
                  刑事第八庭審判長法  官  張傳栗
                                  法  官  黃斯偉
                                  法  官  劉嶽承
以上正本證明與原本無異。
如不服本裁定，應於收受送達後五日內向本院提出抗告狀。
                                  書記官  何仁崴
中    華    民    國    99    年    9     月    6     日

司法院資訊處製作；財團法人民間司法改革基金會備份。
